臺灣臺中地方法院刑事判決　　　　　　　　　　　　　　九十一年度自字第二九號
　　自　訴　人　雙十交通事業有限公司　設台中市○○區○○路三三八號
　　代　表　人　賴美惠
　　代　理　人　乙○○
　　被　　　告　甲○○
右列被告因侵占案件，經自訴人提起自訴，本院判決如左：
    主  文
甲○○無罪。
    理  由
一、自訴意旨略以：被告甲○○於民國九十年二月九向自訴人租借ＢＭＵ－１２５型
    無線電車台機一套，機號５８９號，然被告自九十年三月份起即未繳租金，又避
    不見面，自訴人以存證信函聲明終止合約，並請求被告返還租用物，惟被告至今
    尚未交回無線電車台機組，顯係意圖為自己不法之所有，將上開租得之無線電車
    台機一台侵占入己，因認被告涉有刑法第三百三十五條第一項之侵占罪嫌云云。
二、按犯罪事實，應依證據認定之，無證據不得推定其犯罪事實；不能證明被告犯罪
    者，應諭知無罪之判決，刑事訴訟法第一百五十四條、第三百零一條第一項分別
    定有明文。又刑法上之侵占罪，須持有人變易其原來之持有意思而為不法所有之
    意思，始能成立，如僅將持有物延不交還或有其他原因致一時未能交還，既缺乏
    主觀要件，即難遽以該罪相繩。最高法院四十年台上字第八六號、六十八年台上
    字第三一四六號判例可資參照。
三、訊據被告甲○○坦承有向自訴人租用一台無線電車台機之事實，但堅決否認有侵
    占之犯行，辯稱：上開無線電車台機一台雖係以其名義向自訴人租用，但伊租用
    後係與訴外人廖姓男子共同使用於其等之計程車上，伊是使用白天，晚上交由廖
    姓男子使用，嗣後伊於九十年四月間即未再共同分駛計程車，而另於他處上班，
    伊並不知道廖姓男子未依約繳付租金等情，本件純屬誤會，伊今已將無線電車台
    機帶來，可當庭交付給自訴人等語。查本件被告確有以其名義向自訴人租用一台
    無線電車台機，並自九十年三月份起即未繳租金，自訴人以存證信函聲明終止合
    約，並請求被告返還租用物，惟被告至今尚未交回無線電車台機組，固有自訴人
    提出之電台服務契約書、存證信函等影本各一件為證，並為被告所不否認，惟本
    件被告係與廖姓友人共同租用，被告嗣因另至他處上班，未再與廖姓友人共同使
    用該無線電車台機，並將該機台交由廖姓友人單獨使用，被告並囑廖姓友人向自
    訴人續租，並自繳租金，係因被告廖姓友人未依約向自訴人如期繳付租金，而為
    自訴人催繳未果，並終止契約，此情被告並未知悉，亦未接獲自訴人之存證信函
    等情，業據被告於本院審理中所明述，且為自訴人所不爭執，則核情被告對上開
    無線電車台機，顯無侵占之犯意甚明，況本件被告於本院審理中，即當庭將上開
    無線車台機一台帶來交由自訴人收受，所欠租金亦承諾願給付新台幣一萬元，以
    彌補自訴人之相當於租金之損失，並為自訴人所收受同意，此有本院審理筆錄在
    卷可憑，更益證被告對於上開無線電車台機並無不法所有之意圖。綜觀上情，並
    參照前述最高法院四十年台上字第八六號、六十八年台上字第三一四六號判例意
    旨，被告固有將持有物延未交還之事實，但尚難憑此即認其主觀上有變易其原來
    之持有意思而為不法所有之意思，此外，復查無其他積極證據足資證明被告有何
    侵占之犯行，本件純係民事糾葛，自難對被告遽以侵占之罪名相繩，爰依法為被
    告無罪之判決。
據上論斷，應依刑事訴訟法第三百四十三條、第三百零一條第一項，判決如主文。
中      華      民      國    九十一    年      二      月      六      日
                                      法  官    柯崑輝
右正本證明與原本無異。
如不服本判決，應於送達後十日內向本院提出上訴狀（須附繕本），上訴於台灣高等
法院台中分院。
                                      書記官
中      華      民      國    九十一    年      二      月      六      日
